【裁判字號】    94,交易,561
【裁判日期】    951005
【裁判案由】    過失傷害
【裁判全文】
臺灣臺中地方法院刑事判決  94年度交易字第561號
公  訴  人  臺灣臺中地方法院檢察署檢察官
被      告  乙○○
選任辯護人  李慶松律師
被      告  丙○○
輔  佐  人  丁○○
上列被告因過失傷害案件，經檢察官提起公訴（九十四年度偵字
第三○七三號）及追加起訴（九十五年度偵續字第二八號），本
院判決如下：
    主    文
乙○○從事業務之人，因業務上之過失傷害人，處有期徒刑伍月
，如易科罰金，以銀元參佰元即新臺幣玖佰元折算壹日。
丙○○因過失傷害人，處有期徒刑參月，如易科罰金，以銀元參
佰元即新臺幣玖佰元折算壹日。
    犯罪事實
一、乙○○平日以機械零件加工為業，駕駛為其附隨業務，為從
    事駕駛業務之人，於民國九十三年十一月十三日晚間，駕駛
    車號ＯＸ—四九八○號自小貨車搭載其妻甲○○沿臺中縣大
    甲鎮○○路由西往東方向行駛，於同日二十一時十五分許，
    乙○○突然發現其前方有貓屍（似遭他車輾斃），乙○○明
    知汽車行駛於劃有行車分向線（黃虛線）之路段，超車時雖
    得駛越該行車分向線，但仍須注意車前狀況，並隨時採取必
    要之安全措施，而依當時狀況道路為直路、天候為晴天、夜
    間無照明、路面乾燥無缺陷、亦無障礙物、視距良好，依當
    時情形，亦無不能注意之情形，竟疏未注意於此，為閃避貓
    屍竟侵入對向車道，嗣向前行駛約十五公尺即在東安路六四
    號前時，來向車道由丙○○所駕駛車號Ａ三—五○○三號自
    小貨車沿臺中縣大甲鎮○○路由東往西方向行駛時，丙○○
    亦應注意汽車行駛於劃有行車分向線（黃虛線）之路段，超
    車時雖得駛越該行車分向線，但仍須注意車前狀況，並隨時
    採取必要之安全措施，而依當時狀況道路為直路、天候為晴
    天、夜間無照明、路面乾燥無缺陷、亦無障礙物、視距良好
    ，依當時情形，亦無不能注意之情形，竟亦疏未注意於此，
    於兩車相距仍甚遠時見乙○○駕駛之車號ＯＸ—四九八○號
    自小貨車逆向侵入車道駛來，竟亦駛入乙○○所屬之車道後
    ，又欲向右返回自己之車道，因雙方均有上述之過失，在雙
    方均行駛在對方車道近中心線時，乙○○所駕駛之自小貨車
    右前角遭丙○○所駕駛之上開自小貨車右前角猛力撞擊，丙○○所駕駛之自小貨車因當時已欲向右方返回自己車道，車
    體有向右之力道，導致其駕駛之車號Ａ三—五○○三號自小
    貨車依其物理慣力原理，車尾迴旋約一百八十度後，形成丙○○所駕自小貨車車頭向東、車尾向西之方向，乙○○所駕
    自小貨車之車尾因撞擊力造成往北偏移，致乙○○因而受有
    右下胸部挫傷、右膝部挫、擦傷及全身多處擦傷及乘客甲○○受有腦震盪、頭部額面撕裂傷。丙○○則受有外傷性大腦
    出血及右膝撕裂傷之傷害
二、案經被害人乙○○、甲○○告訴及丙○○訴由臺中縣警察局
    大甲分局報告台灣台中地方法院檢察署檢察官偵查起訴及追
    加起訴。
    理    由
一、訊據被告乙○○、丙○○固均承認於上開時、地駕駛汽車發
    生事故，被害人丙○○、乙○○、甲○○分別受有如事實欄
    所示之普通傷害之事實，然均矢口否認有何過失犯行，被告
    乙○○辯稱：伊的車是直行，是被告丙○○快速侵入伊的車
    道，伊是由西向東行駛，伊的車重一點四五噸，當天車上有
    四人。對交通大學的鑑定結果有意見，他們對撞擊前被告丙○○侵入伊的車道的情形，沒有考慮到，如果被告丙○○沒
    有侵入伊的車道，不會發生車禍。鑑定結果也沒有考慮地形
    地物，丙○○是下坡越過中線侵入伊的車道，伊閃避他，他
    又要轉回他的車道，伊才會撞到他車子的右側。伊本來就在
    伊的車道走，因為他進來伊的車道，伊要閃避他，才會到他
    的車道云云。另，辯護人為被告乙○○辯稱略以：被告乙○○主張是看到貓屍後緩慢通過，而不是進入對方車道。被告
    從未稱要閃避貓屍而到對向車道，而是慢慢行駛過去，且以
    貓屍的位置來看，乙○○不需要為了閃避貓屍而到對向車道
    ，當時是夜晚，乙○○看到貓屍時是踩煞車後慢慢駛過去，
    這是經驗法則。乙○○當天是搭載家人，駕駛並非其主要業
    務或附隨業務，如果以業務過失來論究，顯然是苛責等語。
    被告丙○○則辯稱略以：被告乙○○的車道有貓屍，才會變
    換到伊的車道，鑑定報告也已經有結果。是被告乙○○來撞
    伊的，伊是東向西行，車禍後，車頭是西向東。伊的車是七
    百多公斤，當時一人在車上。撞擊點應是在中線附近，伊的
    車才會有空間迴轉，因為伊人跌在中線附近，如果是在對向
    車道撞擊，人應該會掉在水溝，散落物寬廣是因為車子迴轉
    的關係云云。惟查：
  (1)依卷附現場圖、現場相片、被告乙○○及被告丙○○之陳述
    ，事故路段係劃設有行車分向線（黃虛線）之路段，被告丙○○係駕駛車號Ａ三—五○○三號自小貨車，沿臺中縣大甲
    鎮○○路由東向西方向行駛，被告乙○○則係駕駛車號ＯＸ
    —四九八○號自小貨車，沿臺中縣大甲鎮○○路由西向東方
    向行駛，顯見被告丙○○、乙○○應為對向車。而依現場照
    片之所示被告丙○○駕駛之車號Ａ三—五○○三號自小貨車
    及被告乙○○則駕駛之車號ＯＸ—四九八○號自小貨車，均
    係右前車頭嚴重凹損，此合先敘明。
  (2)按汽車在雙向二車道行駛時，應依左列規定：（一）均應在
    遵行車道內行駛。（二）在劃有分向限制線之路段，不得駛
    入來車之車道內。（三）在劃有行車分向線之路段，超車時
    得駛越，但不能併行競駛。（四）除準備停車或臨時停車外
    ，不得駛出路面邊線。（五）在快慢車道間變換車道時，應
    讓直行車先行，並注意安全距離；汽車行駛時，駕駛人應注
    意車前狀況，並隨時採取必要之安全措施。道路交通安全規
    則第九十七條、第九十四條第三項分別定有明文。被告乙○○、丙○○二人均係考領有合適駕駛執照之人，自應知悉並
    注意上述規定。又按汽車駕駛人信賴其他參與交通之對方亦
    能遵守交通規則，同時為必要之注意，謹慎採取適當之行動
    ，而對於不可知之對方違規行為並無預防之義務，然因對於
    違規行為所導致之危險，若屬已可預見，且依法律、契約、
    習慣、法理及日常生活經驗等，在不超越社會相當性之範圍
    應有注意之義務者，自仍有以一定之行為避免結果發生之義
    務（最高法院七十四年臺上字第四二一九號判例參照）。且
    汽車駕駛人對於防止危險發生之相關交通法令之規定，業已
    遵守，並盡相當之注意義務，以防止危險發生，始可信賴他
    人亦能遵守交通規則並盡同等注意義務。若因此而發生交通
    事故，方得以信賴原則為由免除過失責任（最高法院著有八
    十四年臺上字第五三六○號判例參照）。此即學說上所謂之
    「信賴原則」，蓋在交通頻繁之社會，交通事故甚難完全避
    免，故以此「信賴原則」界定行為人之安全注意義務範圍。
    又按交通法規所稱「注意車前狀況」之情形，是指駕駛人就
    其注意力所及之情況下，對於車前已存在或可能存在事物應
    予注意，以便採取適當之反應措施而言，是駕駛人注意車前
    狀況，應建立在行車當時之時間、空間之一切狀況下進行綜
    合判斷。
  (3)本件被告乙○○雖辯稱當時丙○○是下坡越過中線侵入伊的
    車道，伊閃避他，他又要轉回他的車道，伊才會撞到他車子
    的右側云云，被告丙○○辯稱：被告乙○○的車道有貓屍，
    才會變換到伊的車道，鑑定報告也已經有結果。是被告乙○○來撞伊的云云。然依卷附現場圖所示（見九十四年度偵字
    第三○七三號卷第三十三頁之現場圖），本件事故地點為臺
    中縣大甲鎮○○路六四號前附近，被告丙○○係駕駛車號Ａ
    三—五○○三號自小貨車，沿臺中縣大甲鎮○○路由東向西
    方向行駛，被告乙○○則係駕駛車號ＯＸ—四九八○號自小
    貨車，沿臺中縣大甲鎮○○路由西向東方向行駛，顯見被告
    丙○○、乙○○應為對向車，兩車發生事故後，被告乙○○
    駕駛之車輛跨停於分向線二側（車頭在被告乙○○行向之西
    向東車道內，車尾則在對向車道內），被告丙○○駕駛之汽
    車則停止於由西向東之車道內（為被告丙○○行向之逆向車
    道），車頭係朝東方向，兩車停止位置相對道路位置相同，
    兩車車尾距離血跡處約為六點三公尺（二點九加三點四公尺
    ），血跡距離道路邊線為二點七公尺，道路寬度為每車道各
    三點六公尺，對照卷附之車損照片，本件事故雙方車輛均係
    右側車身受損，血跡點在靠近行車分向線處，以本件事故地
    點車道之寬度單向均僅三點六公尺，我國為靠右行駛之國家
    ，如果本件兩車均在自己車道內發生撞擊，則車輛受損之位
    置應均係在車輛之左側，而本件兩車受損之位置均係在車輛
    之右側，以本件道路之寬度及撞擊後之停止位置及被告丙○○之車輛在撞擊後旋轉一百八十度才停止，且未撞及路旁鐵
    柱、道路行車分向線附近有血跡等情觀之，本件事故發生之
    瞬間應係被告二人均侵入對方之車道內，被告丙○○且欲由
    對向車道向右返回自己之車道，雙方於道路行車分向線附近
    各自車輛之右前側撞擊對方車輛之右前側，方有足夠之力道
    及空間使被告丙○○所駕駛之小貨車右前側遭被告乙○○駕
    駛之小貨車右前側撞擊之情況下，有足夠之動能及道路寬度
    使被告丙○○駕駛車輛之車身得以旋轉一百八十度。是以被
    告二人辯稱係對方侵入自己車道在在自己車道內發生事故，
    均無可採。又被告乙○○陳述事故當時之車速為每小時二十
    餘公里，被告丙○○則陳述當時之車速為每小時三十至四十
    公里等語（見卷附九十四年度偵字第三○七三號卷第十至十
    一頁道路交通事故談話記錄表），被告乙○○雖於本院審理
    時指稱伊當時看到貓屍時是踩煞車後慢慢駛過去，係被告丙○○車速過快云云。然依卷附現場圖所示，本件事故發生後
    之停止位置，兩車車尾距離血跡處約為六點三公尺（二點九
    加三點四公尺），血跡距離道路邊線為二點七公尺，道路中
    散落碎片寬度達二十七點八公尺，僅兩車車尾以西，亦寬達
    十六點二公尺，顯然本件事故撞擊點之血跡點後，兩車仍向
    被告乙○○行向之由西向東方向移動，果如被告乙○○所言
    車速僅有二十餘公里，係跨過貓屍緩慢前進，車輛動能顯然
    較小，在被告丙○○高速行駛，且撞擊點僅兩車右側，接觸
    面積不大等情況下，事故之兩車焉有可能往被告乙○○行向
    移動後停止，參諸兩車撞擊後散落物散布之範圍觀之，本件
    事故發生當時兩車之車速均不低，方有如此巨大之撞擊力量
    。又如上所述被告丙○○先駛入對向車道後，欲向右返回原
    車道時發生本件車禍，其進入對向車道與返回原車道有數動
    作，應有相當之時間及距離，是以被告丙○○應非於猝不及
    防之狀況下發生本件車禍事故，仍應有注意車前狀況之能力
    與義務。綜上，本件事故之發生，應係被告乙○○駕駛小貨
    車為閃避貓屍，未妥切注意車前狀況，即貿然侵入對向車道
    ，而被告丙○○於相當距離前見狀亦疏未注意車前狀況，亦
    貿然駛入對向車道，待欲駛回原車道時，兩車於行駛於逆向
    之對向車道互撞所造成，是以本院認被告二人均有侵入對向
    車道及未注意車前狀況，作隨時停車之準備之情，其駕駛行
    為均應無「信賴保護」之適用。
  (4)又依本院上開所述，本件事故雖係雙方右前側互撞，固可認
    定，然交通事故中之肇事責任，並非以「誰撞誰」為唯一判
    斷有否肇事責任之標準，而係以在交通事故中，肇事當事人
    究竟是否有應注意之義務，且能注意而未注意，為是否成立
    肇事責任（過失犯）之準則，是以本件縱係互撞屬實，仍應
    檢視被告二人於本件車禍事故之發生有否應注意之義務，判
    斷被告二人應否負刑事責任甚明。而本件事故發生當時道路
    為直路、天候為晴天、夜間無照明、路面乾燥無缺陷、亦無
    障礙物、視距良好，此有上開道路交通事故調查報告表（一
    ）存卷可佐，依當時情形，又無不能注意之情事，竟疏不注
    意為之，被告二人均侵入對向車道且疏未注意車前狀況，並
    隨時採取必要之安全措施，作隨時停車之準備，貿然行駛，
    以致肇事，被告二人均顯有過失。又本件經送請臺灣省臺中
    縣區車輛行車事故鑑定委員會及臺灣省車輛行車事故覆議鑑
    定委員會鑑定結果，雖因被告二人對車禍發生之過程各執一
    詞，事實無法認定而未予鑑定，然經本院將本件送請國立交
    通大學鑑定結果，與本院認定之結果相同，有國立交通大學
    九十五年八月八日交大管運字第○九五○○○九七四五號函
    附鑑定審查意見書存卷可參，且本院認定被告二人之駕駛行
    為仍有過失已論述如前，上開鑑定機關未便鑑定部分，核與
    本院就被告過失責任之認定無影響，附此敘明。
  (5)雖被告乙○○、丙○○就本件事故之發生均與有過失，然此
    係被告二人得否依民法第二百十七條主張被害人是否與有過
    失之問題，並不能因此解免被告二人過失之責任。此外，並
    有診斷證明書、道路交通事故現場圖、道路交通事故調查報
    告表(一)(二)、談話紀錄表各一紙及照片六張在卷可證，而被害
    人丙○○、乙○○、甲○○因本件車禍事故分別受有如事實
    欄所示之傷害，與被告二人之過失行為間並有相當因果關係
    。本件事證明確，被告二人過失犯行堪以認定。
二、第按刑法第二百七十六條第二項所謂之業務，係指以反覆同
    種類之行為為目的之社會活動而言。故一人不以一種業務為
    限，如一人同時兼有二種或二種以上之業務，而在某一種業
    務上有不慎致人於死之行為，即應負其業務過失致人於死罪
    責。又上訴人係以駕車為業，其所駕駛復為其公司之大貨車
    ，縱此次非載貨而載人，但因與其駕車業務有直接關係，仍
    屬業務上之行為，自應負特別注意義務，由於其過失行為，
    發生致人於死之結果，原審本此確定之事實，適用刑法第二
    百七十六條第二項論以罪責，自無適用法則不當之違法。再
    者，汽車駕駛人之駕駛工作，乃隨時可致他人身體生命於危
    險之行為，並係具有將該行為繼續，反覆行使之地位之人。
    因此應有經常注意俾免他人於危險之特別注意義務。上訴人
    所駕駛之客貨兩用車，係以之為販賣錄音帶所用，其本人並
    以販賣錄音帶為業，故其駕駛該車本屬其社會活動之一，在
    社會上有其特殊之屬性（地位），其本於此項屬性（地位）
    而駕車，自屬基於社會生活上之地位而反覆執行事務，因之
    ，在此地位之駕車，不問其目的為何，均應認其係業務之範
    圍。上訴人徒以其時非用以運載錄音帶，即謂非業務行為，
    難認有理由。最高法院分別著有六十九年臺上字第四○四七
    號、七十一年臺上字第七○九八號、七十五年臺上字第一六
    八五號判例可資稽考。被告復辯稱當天是搭載家人，駕駛並
    非其主要業務或附隨業務云云，然查，被告乙○○於本院審
    理時自承：「我是作機械零件的加工，幫廠商加工，載回家
    裡加工，都是開這台小貨車載貨，當天我車上沒有載貨」、
    「（你以機械加工為工作？）是，我這台車也是載貨用」等
    語，而被告乙○○當日雖係於駕車搭載家人時肇事，然被告
    之工作內容既以機械零件加工為業，亦有開車載貨之情，駕
    駛應為其附隨業務，揆諸上開法律見解，駕駛既為被告乙○○之附隨業務，其所駕駛又為公司之小貨車，雖事故當時係
    載送家人，仍應認其係業務之範圍。另刑法上所謂業務，係
    指個人基於其社會地位繼續反覆所執行之事務，包括主要業
    務及其附隨之準備工作與輔助事務在內。此項附隨之事務，
    並非漫無限制，必須與其主要業務有直接、密切之關係者，
    始可包含在業務概念中，而認其屬業務之範圍。上訴人以養
    豬為業，其主要業務似係從事豬隻之生產、養殖、管理、載
    運、販賣等工作，倘上訴人並非經常駕駛小貨車載運豬隻或
    養豬所需之飼料等物，以執行與其養豬業務有直接、密切關
    係之準備工作或輔助行為，僅因欲往豬舍養豬，單純以小貨
    車做為其來往豬舍之交通工具，自不能謂駕駛小貨車係上訴
    人之附隨事務。（最高法院八十九年台上字第八○七五號判
    例參照），被告丙○○於本院審理時陳稱：「（你開小貨車
    做何用？）我是種田的，開貨車載農產品，小貨車有牌照，
    有東西要載的時候才會載，也會載肥料，大多是要到田裡工
    作才用到」等語，本院認被告丙○○僅於農忙時方使用小貨
    車載送農產品、肥料等物，依上開最高法院見解，被告丙○○非以駕駛為附隨業務甚明。是以，核被告乙○○所為，係
    犯刑法第二百八十四條第二項前段之業務過失傷害罪，被告
    丙○○則係犯刑法第二百八十四條第一項前段之過失傷害罪
    。公訴人認被告乙○○部分所犯係刑法第二百八十四條第一
    項前段之過失傷害罪嫌，容有未洽，然起訴基本事實同一，
    爰依法變更起訴法條。又被告丙○○一過失行為，致被害人
    乙○○、甲○○二人受傷，為想像競合犯，應從一重處斷。
三、新舊法比較：查被告二人行為後，刑法業於九十四年二月二
    日修正公布，並自九十五年七月一日起施行，其中與本件有
    關部分之第二條、第三十三條第五款、第四十一條均業已修
    正，另刑法施行法增訂之第一條之一亦於九十五年六月十四
    日公布，並自同年月十六日起施行。按「行為後法律有變更
    者，適用行為時之法律，但行為後之法律有利於行為人者，
    適用最有利於行為人之法律」，修正後刑法第二條第一項定
    有明文。此條規定係規範行為後法律變更所生新舊法律比較
    適用之準據法，本身尚無新舊法比較之問題，於新法施行後
    ，應一律適用新法第二條第一項之規定，為「從舊從輕」之
    比較，先予敘明。再按本次法律變更，比較時應就罪刑有關
    之共犯、未遂犯、想像競合犯、牽連犯、連續犯、結合犯，
    以及累犯加重、自首減輕暨其他法定加減原因（如身分加減
    ）與加減例等一切情形，綜其全部罪刑之結果而為比較（最
    高法院九十五年五月二十三日九十五年度第八次刑庭會議決
    議參照）。茲就本件新舊法比較結果說明如下：
  (1)關於罰金刑最低額之問題，被告二人分別所犯刑法第二百八
    十四條第一項前段之普通過失傷害罪及同條第二項前段之業
    務過失傷害罪，法定刑中分別設有科處罰金銀元五百元（即
    新臺幣一千五百元）、銀元一千元（即新台幣三千元）之規
    定。修正前刑法第三十三條第五款規定罰金為一元以上，修
    正後刑法第三十三條第五款則將罰金規定係新臺幣一千元以
    上，以百元計算之。是依修正後之法律，被告得科處之罰金
    刑最低為新臺幣一千元；然依被告行為時之刑罰法律，即修
    正前刑法第三十三條第五款規定之罰金最低額一元，該罪之
    罰金刑最低額為銀元一元，若換算為新臺幣，僅為新臺幣三
    元。經比較新舊法之結果，應以舊法較有利於被告二人。
  (2)刑法施行法增訂第一條之一規定：「中華民國九十四年一月
    七日刑法修正施行後，刑法分則編所定罰金之貨幣單位為新
    臺幣。九十四年一月七日刑法修正時，刑法分則編未修正之
    條文定有罰金者，自九十四年一月七日刑法修正施行後，就
    其所定數額提高為三十倍。但七十二年六月二十六日至九十
    四年一月七日新增或修正之條文，就其所定數額提高為三倍
    」。本件被告所犯之普通過失傷害罪法定刑中既有得科罰金
    之規定，經比較增訂之刑法施行法第一條之一與被告行為時
    之罰金罰鍰提高標準條例第一條前段、現行法規所定貨幣單
    位折算新臺幣條例第二條結果，二者規定適用之結果並無不
    同，此部分尚無新法或舊法較有利於被告之問題。
  (3)又關於易科罰金之折算標準問題，修正前刑法第四十一條第
    一項前段規定：「犯最重本刑為五年以下有期徒刑以下之刑
    之罪，而受六個月以下有期徒刑或拘役之宣告，因身體、教
    育、職業、家庭之關係或其他正當事由，執行顯有困難者，
    得以一元以上三元以下折算一日，易科罰金。」再被告行為
    時之易科罰金折算標準，修正前罰金罰鍰提高標準條例第二
    條（現已刪除）規定，就其原定數額提高為一百倍折算一日
    。則本件被告行為時之易科罰金折算標準，如以銀元三百元
    折算一日，經折算為新臺幣後，應以新臺幣九百元折算為一
    日。惟修正後刑法第四十一條第一項前段則規定：「犯最重
    本刑為五年以下有期徒刑以下之刑之罪，而受六個月以下有
    期徒刑或拘役之宣告者，得以新臺幣一千元、二千元或三千
    元折算一日，易科罰金。」被告所犯係得易科罰金之罪，經
    比較新舊法之結果，自以舊法之易科罰金比例較低而有利於
    被告。
  (4)綜上，舊法關於法定罰金刑下限、易科罰金折算標準等規定
    ，均較有利於被告，衡諸整體綜合比較結果及不得割裂適用
    法律之原則，應依刑法第二條第一項前段之規定，一體適用
    修正前刑法之相關規定予以處斷。
四、爰審酌被告乙○○、丙○○二人過失之程度、犯罪所生之危
    害、被告二人於本件事故中亦均有受傷、被害人乙○○、甲○○、丙○○之傷勢及其就本件車禍之發生過失程度、被告
    二人犯後均尚未能與被害人達成和解，賠償損害，且被告二
    人犯罪後均否認犯行，尚未能認錯悔過等一切情狀，分別量
    處如主文所示之刑，並均依修正前之規定諭知易科罰金之折
    算標準，以示懲儆。
據上論斷，依刑事訴訟法第二百九十九條第一項前段、第三百條
，刑法第二條第一項前段、第二百八十四條第一項前段、第二項
前段、第五十五條、修正前刑法第四十一條第一項前段，罰金罰
鍰提高標準條例第一條前段、修正前罰金罰鍰提高標準條例第二
條前段，現行法規所定貨幣單位折算新臺幣條例第二條，判決如
主文。
本案經檢察官郭景東到庭執行職務。
中    華    民    國    95    年    10    月    5     日
                  交通法庭  審判長法  官  許金樹
                                  法  官  郭德進
                                  法  官  張清洲
以上正本證明與原本無異。
如不服本判決，應於送達後十日內向本院提出上訴狀（須附繕本
），上訴於臺灣高等法院臺中分院。
                                  書記官  沈筱玲
中    華    民    國    95    年    10    月    11    日
附錄論罪科刑法條
刑法第二百八十四條第一項
因過失傷害人者，處六月以下有期徒刑，拘役或五百元以下罰金
，致重傷者，處一年以下有期徒刑、拘役或五百元以下罰金。
刑法第二百八十四條第二項
從事業務之人，因業務上之過失傷害人者，處一年以下有期徒刑
、拘役或一千元以下罰金，致重傷者，處三年以下有期徒刑、拘
役或二千元以下罰金。


司法院資訊處製作；財團法人民間司法改革基金會備份。
